【裁判字號】    98,簡上,167
【裁判日期】    990125
【裁判案由】    給付會款  等
【裁判全文】
臺灣高雄地方法院民事裁定             98年度簡上字第167號
上  訴  人  甲○○
            庚○○
            戊○○
            乙○○
            丁○○
            己○○○
            壬○○○
            丙○○
共      同
訴訟代理人  陳里己律師
            陳勁宇律師
            楊啟志律師
被上訴人    辛○○
上列當事人間請求給付會款等事件，上訴人對於民國98年11月19
日本院98年度簡上字第167 號第二審判決提起上訴，本院裁定如
下：
    主  文
上訴駁回。
第三審訴訟費用由上訴人負擔。
    理  由
一、按對於簡易訴訟程序之第二審裁判，其上訴利益逾第466 條
    所定之額數者，當事人僅得以其適用法規顯有錯誤為理由，
    逕向最高法院提起上訴或抗告；又對於簡易訴訟程序之第二
    審裁判，提起第三審上訴或抗告，須經原裁判法院之許可；
    前項許可，須以訴訟事件所涉及之法律見解具有原則上之重
    要性者為限；如原裁判法院認為不應許可者，應以裁定駁回
    其上訴或抗告，民事訴訟法第436 條之2 第1 項、第436 條
    之3 第1 項、第2 項、第3 項分別定有明文。另所謂適用法
    規顯有錯誤，係指原第二審判決就其取捨證據所確定之事實
    ，適用法規顯有錯誤而言，不包括認定事實不當之情形在內
    ；而所謂原則性之重要性，則係指該訴訟事件所涉及之法律
    問題意義重大，而有加以闡釋之必要者而言，最高法院80年
    台上字第1326號著有判例可資參照。
二、上訴意旨略以：上訴人於原審主張被上訴人有冒標之行為，
    並以台灣高雄地方法院檢察署（下稱高雄地檢署）98年度偵
    字第2615號偽造文書等案件起訴書所列之證據為憑。起訴書
    所列證據不僅有上訴人之陳述，亦包括證人梁及證人蘇鄭
    秀鳳所為之陳述，原審判決未審酌證人梁、蘇鄭秀鳳之證
    詞，是否不足以證明被上訴人有冒標之行為，即率予認定上
    訴人之上訴為無理由，自有判決不備理由而當然違背法令之
    情形。另高雄地檢署98年度偵字第2615號起訴書，已認定被
    上訴人與癸○○共同偽造標單，涉犯刑法第210 條偽造私文
    書罪、第216 條行使偽造私文書罪、第339 條詐欺取財罪、
    第335 條侵占罪，原審判決並未指出上開起訴書認定之事實
    ，有何不可採，率予做出相反之認定，亦有判決不備理由之
    當然違背法令情事。況且被上訴人之訴訟代理人於原審98年
    11月5 日審理時就參與冒標之金額、期數，均已自認、不爭
    執，被上訴人參與冒標之事實，並經上訴人提出上開起訴書
    為證，應可認定被上訴人參與冒標之期數，原審判決對於被
    上訴人自認之事實，並未採為判決基礎，亦未說明有何與事
    實不符之處，違反民事訴訟法第279 條之規定且判決不備理
    由，有判決違背法令之情形，為此提起上訴云云。
三、經查：
  (一)上訴意旨主張原審判決未審酌證人梁、蘇鄭秀鳳於高雄地
    檢署98年度偵字第2615號偽造文書等案件之證詞，且未指出
    高雄地檢署98年度偵字第2615號起訴書認定之事實，有何不
    可採信，判決不備理由而有違背法令之情形云云。然而：
    1.檢察官起訴認定之事實，對民事訴訟審理之法院並無拘束
      力，且原審判決謂「上訴人雖以證人即甲合會會員蘇鄭秀
      鳳、證人即上訴人戊○○之配偶鄭榮華、證人鄭順安於原
      審之證詞、證人蘇鄭秀鳳、鄭榮華及上訴人於高雄地檢署
      刑事偽造文書案件偵查程序之證述，主張被上訴人實際已
      從事邀集會員、製作及交付會單、收取會款、主持開標、
      甚至督促會員遵守約定事項『參加2 會者需過半數再標』
      等會首應盡之義務，客觀上足以認定為會首等情。然證人
      蘇鄭秀鳳另證述：甲、乙合會是由癸○○招攬，並不知道
      被上訴人是否與癸○○共同經營合會，被上訴人很多次開
      標時都不在場，不在場之次數比較多，如果在場，都是在
      泡茶或看開標，會款都是交給癸○○，僅於癸○○不在家
      時，才將會款交給被上訴人，得標之合會金是由癸○○交
      付等語（原審卷第65至68頁、高雄地檢署97年度他字第
      4499號卷，下稱他字卷第61、62頁），證人鄭順安亦證述
      ：合會開標時，被上訴人有時在場，有時不在場，其母親
      以其名義參加甲合會得標時，其與母親到被上訴人及癸○○之家中與癸○○結算，再由癸○○交付合會金，被上訴
      人當時都只是在旁邊，沒有參與等語（原審卷第73、74頁
      ）。顯見，部分會員並非被上訴人招攬，被上訴人亦非於
      每次開標時均在場，且會員僅係於癸○○不在時，始將會
      款交付予被上訴人，得標後係與癸○○結算並收取合會金
      。衡情，被上訴人與癸○○係夫妻關係，縱曾同時或由被
      上訴人單獨出面招攬會員，仍不必然有共同擔任會首之意
      思。又甲、乙、丙合會之開標地點均在被上訴人與癸○○
      之共同住所舉行，被上訴人基於其與癸○○之夫妻關係而
      輔助參與合會之開標、收取會款、督促會員遵守約定事項
      ，非無可能，況且甲、乙、丙合會之會單，均僅記載「蘇
      玄容」、「玄容」即癸○○，並未記載被上訴人之姓名或
      足資辨別係被上訴人之代號，自難僅憑被上訴人有招攬部
      分會員、參與合會之開標、收取會款、督促會員遵守約定
      事項等事實，認定上訴人與被上訴人間有成立合會契約之
      意思表示合致而為甲、乙、丙合會之會首。上訴人此部分
      主張，自非足採。」、「上訴人雖以證人身分於高雄地檢
      署97年度他字第4499號偽造文書等案件偵查中分別證稱：
      被上訴人有時會在開標現場幫忙收取標單；被上訴人曾向
      上訴人收取會款；被上訴人曾向上訴人戊○○、乙○○、
      甲○○、壬○○○表示：尾會讓渠等得標；97年2 月1 日
      的投標現場被上訴人負責製作標單、分發標單及收取標單
      、上訴人庚○○之母親梁以上訴人庚○○名義參加甲合
      會，於97年4 月15日得標，被上訴人向梁聲稱尚有其他
      人亦得標，無法給付合會金等語。然癸○○為甲、乙、丙
      合會之會首，被上訴人參與合會之開標、收取會款、督促
      會員遵守約定事項，或有可能係基於其與癸○○之夫妻關
      係而為，無法證明被上訴人亦係會首，已如前述。縱甲、
      乙、丙合會有遭會首癸○○冒標之情事，惟因甲、乙、丙
      合會遭冒標之當期，被上訴人是否亦參與開標、幫忙收取
      標單，並無法證明，又無標單可資佐證，自難認定被上訴
      人亦有參與冒標行為；至於被上訴人向上訴人庚○○之母
      親梁表示尚有其他人亦得標，無法給付合會金，是否與
      冒標有關，尚未能證明，自不得僅以上訴人於偵查中以證
      人身分具結證述之內容，認定被上訴人於甲、乙、丙合會
      有為冒標行為，上訴人此部分主張，洵非可採。」等語，
      實已就上訴人援引高雄地檢署98年度偵字第2615號偽造文
      書等案件起訴書所列之與兩造爭執事項有關之證據，敘明
      採認取捨之理由（原判決第8 至10頁）。並無判決不備理
      由之情形。
    2.況且，上訴人此部分主張，均係針對原審判決「認定事實
      」及「證據取捨」之範疇加以爭執，而非指摘原審判決有
      何適用法規顯有錯誤之處，更未提出任何具有原則上重要
      性之法律見解，依前述說明，是上訴人以上述理由提起第
      三審上訴，顯非有據。
  (二)上訴意旨另主張被上訴人已就參與冒標之金額、期數，已自
    認、不爭執，原審判決未採為判決之基礎，亦未說明有何與
    事實不符之處，違反民事訴訟法第279 條之規定且判決不備
    理由云云，然觀之98年11月5 日審判筆錄第5 頁第19行至22
    行「審判長問：對於第一審判決的金額，被上訴人有何意見
    ？被上訴人訴訟代理人答同癸○○意見，並請鈞院依卷證資
    料認定。」，被上訴人所不爭執者乃第一審判決認定之金額
    ，並無自認參與冒標之事實。原審判決認定被上訴人並非會
    首，亦無參與冒標行為，自無庸審酌被上訴人此部分陳述。
    上訴人此部分主張，並無可採，且此部分亦無關原則上重要
    性之法律見解，上訴人自不得據此提起第三審上訴。
四、綜上所述，本件上訴於法尚有未合，自不應許可，爰裁定駁
    回上訴。
五、據上論結，本件上訴不應許可，依民事訴訟法第436 條之3
    第3 項、第95條、第78條，裁定如主文。
中    華    民    國    99    年    1     月    25    日
                  民事第三庭    審判長法  官  朱玲瑤
                                      法  官  藍家慶
                                      法  官  陳宛榆
以上正本證明與原本無異。
如不服本裁定，應於送達10日內向本院提出抗告狀，並繳納裁判
費新台幣1,000元。
中    華    民    國    99    年    1     月    25    日
                                      書記官  周耿瑩

司法院資訊處製作；財團法人民間司法改革基金會備份。
